【裁判字號】    92,上易,251
【裁判日期】    920225
【裁判案由】    業務侵占
【裁判全文】
臺灣高等法院臺中分院刑事判決              民國九十二年度上易字第二五一號
    上  訴  人
    即  被  告  乙○○  男  民.
右上訴人因業務侵占案件，不服臺灣臺中地方法院中華民國九十一年十二月十三日第
一審判決（民國九十一年度易字第一五三六號，起訴案號：臺灣臺中地方法院檢察署
民國九十一年度偵字第四五一一號），提起上訴，本院判決如左：
    主  文
原判決撤銷。
乙○○連續意圖為自己不法之所有，而侵占業務上所持有之物，處有期徒刑壹年陸月
。
    事  實
一、乙○○任職於臺中市西屯區○○○街九號「安心公寓大廈管理維護股份有限公司
    」（下簡稱安心公司），自民國（下同）八十九年九月間起，由安心公司派駐至
    臺中市○○路○段三四號「假日半島社區」擔任總幹事職務，負責該社區庶務，
    並代收住戶管理費，屬從事管理社區事務業務之人。其原應於向住戶收取管理費
    後，按月將所收款項存入假日半島管理委會帳戶內，詎竟基於意圖為自己不法所
    有之概括犯意，自八十九年九月起至九十年十月止，於每月應繳交二次之管理費
    連續二十餘次，將其向該社區住戶收取之管理費，約新臺幣（下同）一百九十餘
    萬元，以變易持有為所有之意思悉數侵占入己，用以償還欠債。後因恐懼東窗事
    發，先行補足一部分管理費。嗣經假日半島管理委員會主任委員蕭韻玲於九十年
    十月間核對帳目資料，發覺被告尚侵占一百零四萬三千三百三十九元。
二、案經蕭韻玲代表假日半島管理委員會訴由臺灣臺中地方法院檢察署檢察官，偵查
    起訴。
    理  由
一、訊據被告乙○○對於右揭事實坦承不諱，核與假日半島管理委員會主任委員蕭韻
    玲指述之情節相符，復有委任管理維護業務契約、對帳明細及被告簽收收據一冊
    （九十一年度保管字第二八三七號）等在卷可稽，事證明確，被告犯行堪予認定
    。
二、核被告所為，係犯刑法第三百三十六條第二項之業務侵占罪。其所為多數侵占行
    為，時間緊接，方法相同，觸犯構成要件相同之罪名，顯係基於概括犯意為之，
    為連續犯，應依刑法第五十六條之規定以一罪論，並加重其刑。被告侵占超過一
    百零四萬三千三百三十九元部分，雖未據檢察官提起公訴，然此部分與起訴部分
    係屬同一事實，本院自得併予論究。
三、原審予以論罪科刑，固非無見。惟查，被告侵占之總金額逾一百零四萬三千三百
    三十九元，達一百九十餘萬元，已據被告於原審法院及本院審理中迭承不諱，故
    原審認定被告僅侵占一百零四萬三千三百三十九元（見原審卷第十六頁、本院卷
    第二十一頁），顯有違誤，且被告自始即坦承犯行，並一再表示願分期小額償還
    ，雖因被害人希能一次付清或有保證而又未能成立和解，但已足認其犯後尚有悔
    意，故原審量處有期徒刑達二年六月，其量刑亦嫌失入。被告上訴意旨，執此指
    摘原審判決不當，為有理由，自應由本院將原審判決撤銷改判。爰審酌被告之行
    為係利用住戶之信賴為之，有負社區住戶之重託，犯罪所生之危害不輕，又未能
    與管理委員會達成和解，原應予以重懲，惟其犯罪之動機係因積欠債務，而非用
    於自己享樂，犯罪後坦承犯行並表悔意，亦願小額分期償還，態度尚可等一切情
    狀，量處如主文第二項所示之刑。
據上論斷，應依刑事訴訟法第三百六十九條第一項前段、第三百六十四條、第二百九
十九條第一項前段，刑法第五十六條、第三百三十六條第二項、罰金罰鍰提高標準條
例第一條前段，判決如主文。
本案經檢察官甲○○到庭執行職務。
中        華        民        國九 十 二  年     二     月   二十五   日
                                  臺灣高等法院臺中分院刑事第七庭
                                        審判長法  官  林  榮  龍
                                              法  官  謝  說  容
                                              法  官  黃  日  隆
右正本證明與原本無異。
不得上訴。
                                              書記官  陳  美  利
中        華        民        國  九 十 二  年     二     月   二十六   日
                                                                        Ｋ


司法院資訊處製作；財團法人民間司法改革基金會備份。
